臺灣嘉義地方法院刑事判決　　　　　　　 93年度重訴字第4號
公　訴　人　臺灣嘉義地方法院檢察署檢察官
被　　　告　子○○
　　　　　　　　　　（在押）
選任辯護人　王正明律師
被　　　告　庚○○
選任辯護人　黃俊仁律師
被　　　告　壬○○
指定辯護人　己○○律師
上列被告等因違反槍砲彈藥刀械管制條例等案件，經檢察官提起
公訴（92年度偵字第8283號），本院判決如下：
    主  文
子○○未經許可，持有可發射子彈具有殺傷力之改造手槍，處有
期徒刑壹年陸月，併科罰金新臺幣拾伍萬元，罰金如易服勞役，
以新臺幣玖佰元即銀圓參佰元折算壹日。扣案如附表編號１之物
沒收；又殺人，處有期徒刑拾肆年貳月。應執行有期徒刑拾伍年
陸月，併科罰金新臺幣拾伍萬元，罰金如易服勞役，以新臺幣玖
佰元即銀圓參佰元折算壹日。扣案如附表編號１之物沒收。
庚○○共同傷害人之身體，累犯，處有期徒刑陸月，如易科罰金
，以參佰元折算壹日。
壬○○共同無故侵入他人住宅，處有期徒刑參月，如易科罰金，
以參佰元折算壹日。
    事  實
一、子○○前於民國（下同）８０年間某日，明知綽號「順風」
    之成年男子（姓名、年籍不詳）所持有之仿ＳＩＧ　ＳＡＵ
    ＥＲ廠半自動手槍改造之玩具手槍１支，係更換土造金屬槍
    機、槍管改造而成具有殺傷力之改造手槍（槍枝管制編號0
    000000000），直徑９ＭＭ之土造金屬彈頭子彈６
    顆，其中有２顆係具有殺傷力之改造子彈（１顆於案發現場
    擊發，另１顆經鑑驗試射完畢；另４顆：１顆於案發現場卡
    彈無法擊發，１顆經試射認無殺傷力，餘２顆未經試射），
    為違禁物，竟予以收受且藏放於嘉義縣水上鄉寬士村崎子頭
    １５號住處內（寄藏槍、彈部分已罹追訴時效），未經許可
    而持有之。
二、子○○於９２年１２月１７日凌晨，在嘉義縣水上鄉寬士村
    崎子頭２６號崎子頭綜合市場辦公室內，因細故與其友人李
    三和發生爭執，雖經其等友人癸○○等人勸解，然子○○仍
    心有不甘，遂於９２年１２月１９日凌晨飲酒後，先將前揭
    改造槍、彈藏於腰際，並撥打庚○○（前於８９年間因公共
    危險案件，經臺灣雲林地方法院以８９年港交簡字第２號判
    處有期徒刑５月，如易科罰金以３百元折算１日確定，於８
    ９年３月２２日易科罰金執行完畢。）電話，告知欲找人理
    論，由庚○○另邀壬○○及陳姓少年（００年００月００日
    生，真實姓名詳卷，另案由本院少年法庭審理）一同前往，
    嗣庚○○等３人抵達子○○住處後，子○○在未告知庚○○
    等人其攜有上開槍、彈之情形下，即駕駛車號ＸＲ─７７９
    ９號自用小客車搭載庚○○等３人，前往上揭市場，由子○○單獨下車向癸○○告知欲前往李三和住處理論，適李三和
    之前妻乙○○在場，聽聞癸○○告知上情隨即撥打電話至李
    三和住處示警並報警；子○○復於驅車前往嘉義縣水上鄉寬
    士村２７之２１８號李三和住處途中，再次向庚○○等３人
    言明其將前往上開處所找李三和理論，庚○○即基於與子○○共同傷害之犯意聯絡，應允同往助勢，壬○○及陳姓少年
    則因與子○○並無深交，未應允助勢，惟因同車無法離去只
    好隨同前往。嗣子○○等４人於９２年１２月１９日凌晨１
    時４６分許抵達李三和住處，斯時李三和正與其子丁○○及
    友人丑○○於該處１樓客廳中泡茶聊天，子○○等４人竟基
    於共同無故侵入住宅之犯意聯絡，由子○○與庚○○先衝入
    李三和家中，壬○○與陳姓少年則先站在騎樓，其後才進入
    屋內。詎子○○一進入李三和宅內，即自腰際拿出改造手槍
    ，並拉滑套，使槍枝隨時處於可擊發之狀態，且其明知已上
    膛之槍枝一擊發即可能致人於死，仍將槍抵住李三和，庚○○、壬○○、陳姓少年見此情狀即欲離開現場，惟丑○○為
    避免壬○○、陳姓少年參與滋事，已先拉住２人，其等３人
    即在旁觀看；此時李三和之另一子丙○○甫由廁所走進客廳
    ，見狀即持家中木劍１支與庚○○互毆，李三和與丁○○則
    欲奪子○○所持之改造手槍未果，李三和與子○○扭打在地
    ，斯時子○○即基於殺人之犯意而手扣扳機朝李三和胸部射
    擊１槍，嗣又再扣扳機時因卡彈未擊發，壬○○、陳姓少年
    驚聞槍響，立刻逃離現場至李三和住處旁之巷內躲避，適嘉
    義縣警察局水上分局警員因接獲報案趕抵現場，逮捕子○○
    、庚○○（壬○○及陳姓少年於案發後自行到警局投案），
    警方並於現場扣得前揭改造手槍１支、改造子彈４顆、彈頭
    ２個、彈殼２個。而李三和之右胸部距鎖骨下１７公分，距
    胸骨１５公分，距乳右乳頭外側３公分遭槍擊，該子彈由右
    側第５肋間射入胸腔，由右後背部第９肋間穿出，李三和經
    送醫急救仍因右胸部遭槍擊傷，造成右中及右下肺葉破裂併
    大量出血之血氣胸不治死亡，而丙○○則受有左手食指擦傷
    之傷害。
三、案經甲○○、戊○○○、丁○○、丙○○告訴暨嘉義縣警察
    局水上分局報請臺灣嘉義地方法院檢察署檢察官偵查起訴。
    理  由
壹、被告子○○部分：
一、事實（一）部分：訊據被告子○○坦承不諱（詳見本院９３
    年７月１５日準備程序筆錄），復有扣案如附表所示之槍、
    彈等物可證，而扣案之槍、彈等物，經鑑定結果：改造手槍
    １支（槍枝管制編號0000000000號），認係由仿
    ＳＩＧ　ＳＡＵＥＲ廠半自動手槍制造之金屬玩具手槍，更
    換土造金屬槍機、槍管改造而成之改造手槍，機械性能良好
    ，可擊發適用之子彈，認具殺傷力；送鑑改造子彈４顆，認
    均係具有直徑９ＭＭ金屬彈頭之土造子彈，經採樣２顆試射
    ，１顆可擊發，認具殺傷力，另１顆雖可擊發，惟其發射動
    能甚微，依現狀認不具殺傷力；送鑑彈殼２顆，認均係土造
    金屬空彈殼；此有內政部警政署刑事警察局９３年２月１８
    日刑鑑字第０９３００１１５２５號槍彈鑑定書在卷可參。
    被告之自白與事實相符，事證明確，被告犯行堪以認定。
二、事實（二）部分：訊據被告子○○固坦承於前揭時、地，持
    上開槍、彈，無故侵入被害人李三和家中，並持槍拉開滑套
    抵住被害人李三和，惟辯稱：伊沒有要殺李三和，帶槍只是
    為了要嚇嚇他，所以伊僅握住槍柄，手指一直沒有扣在扳機
    處，但因李三和與伊扭打欲奪槍，才造成槍枝走火擊發云云
    。惟查：
（一）被害人李三和確實因受有右胸部槍擊傷，致右中即右下肺
      葉破裂併大量出血死亡等情，經臺灣嘉義地方法院檢察署
      檢察官督同法醫師相驗屬實，製有相驗屍體證明書、法務
      部法醫研究所相驗報告書、勘驗筆錄各１份附於相驗卷為
      證。經法醫師解剖結果，認：「右胸部距鎖骨下１７公分
      ，距胸骨１５公分，距右乳頭外側３公分，１處槍擊傷入
      口２乘１公分，周圍有火藥灼燒痕，外側０．５公分，內
      側０．３公分，由右側第５肋間進入胸腔，由右後背部第
      ９肋間射出。」、「（死亡原因）甲、右中及右下肺葉破
      裂併大量出血。乙、右胸部貫穿槍擊傷。」等情，雖於現
      場扣案之彈頭及彈殼各２顆因欠缺足資比對之特徵紋痕，
      無法與扣案之改造手槍比對，惟其中１顆彈殼具有明顯之
      撞擊痕跡，顯係已擊發之彈殼，然當時僅被告攜帶槍、彈
      ，且係其與被害人扭打在地時傳出槍響，此迭經證人丑○○、丁○○、丙○○等證述明確（詳見本院９４年３月１
      ５日、９４年３月２８日審判筆錄），足見被害人確實因
      被告持有扣案之改造手槍射擊，導致受傷而死亡，兩者間
      具有相當因果關係至明。
（二）被告子○○在進入被害人李三和家中之前，已先將上揭具
      殺傷力之改造手槍自腰際取出，直到將槍指向被害人前，
      已拉開手槍滑套而將子彈上膛，使手槍處於隨時可擊發之
      狀態，此據被告子○○所自承；且證人即到場處理之員警
      辛○○到庭證稱：在現場拿到槍枝後，有檢視滑套上有１
      顆卡彈，應是擊發２顆中有１顆卡彈等語（詳見本院９４
      年３月２８日審判筆錄），參以現場除打中被害人之彈頭
      、彈殼外，尚採得另１顆彈頭、彈殼（此彈殼即卡在滑套
      上之彈殼），由該顆彈殼底部具有凹陷痕跡及位置觀之，
      與另１顆已擊發之彈殼凹陷痕跡位置近似，應係經扣扳機
      後撞針撞擊痕，此有照片２紙可資佐證（詳見本院卷１第
      １６７頁）；而依一般人之社會生活經驗，顯知槍、彈具
      有強大之殺傷力，一但擊中人體，即可因而擊中致命部位
      或受重大創傷失血過多等而致人於死，足以發生死亡之結
      果，此當更為曾有寄藏槍枝前科之被告所能認知，是本案
      被告子○○明知其與被害人李三和扭打過程中，槍枝若擊
      發，將在近距離內射中被害人之身體要害，仍始終將已上
      膛之槍枝緊握在手，並連續２次扣下扳機，第１發命中被
      害人之胸部要害，第２發子彈則因卡彈而未擊發，足認被
      告確有殺人之犯意，且基於此犯意持槍對被害人李三和射
      擊，因而造成被害人死亡結果之發生。
（三）再查，當時被告先至癸○○處向其告知欲前往李三和住處
      理論，業據證人乙○○證述綦詳（詳見本院９２年度少調
      字第４９６號影印卷，第３１頁），且被告一進入被害人
      屋內即以槍枝抵住被害人頭部，並謂：「李三和你再不出
      來我就要開槍」，拉開槍枝滑套，此均為被告所自承（詳
      見偵卷第１６頁），顯見其尋仇之意甚堅，非僅為嚇唬被
      害人而已；另依其所辯：伊始終只握住槍柄，手指沒有扣
      住扳機部分云云，何以在被害人及丁○○合力與其激烈搶
      槍拉扯之過程中，被告得以將槍枝一直緊握手中，未曾遭
      被害人等奪去？是被告扣住扳機，並伺機擊發，終置被害
      人於死等情甚明。被告上開所辯，顯違常情，均為臨訟卸
      責之詞，委無可採，此外，並有現場照片、現場圖、通聯
      紀錄及扣案如附表所示之槍、彈等足資佐證。本件事證明
      確，被告子○○犯行堪以認定。
三、
（一）查被告所為未經許可持有具殺傷力之改造玩具手槍行為後
      ，槍砲彈藥刀械管制條例業於９４年１月２６日，經總統
      以華總一義字第０９４０００１０１０１號令修正公布，
      並於同年月２８日生效。修正後之槍砲彈藥刀械管制條例
      第１１條業經刪除，並與原該條例第８條、第１０條合併
      修正移列為修正後該條例第８條；而依修正後該條例第８
      條第４項規定，未經許可，持有可發射子彈具有殺傷力之
      改造玩具手槍罪之刑度，業已提高為３年以上１０年以下
      有期徒刑，併科新臺幣７百萬元以下罰金；修正前槍砲彈
      藥刀械管制條例第１１條第４項規定之法定刑為１年以上
      ７年以下有期徒刑，併科新臺幣７百萬元以下罰金；是
      本件被告上揭違反槍砲彈藥刀械管制條例之犯行，於行為
      後法律已有變更，經比較新舊法之結果，以修正前之槍砲
      彈藥刀械管制條例有利於被告，依刑法第２條第１項但書
      規定，應適用最有利於被告之法律即修正前槍砲彈藥刀械
      管制條例第１１條第４項罪刑處斷；又槍砲彈藥刀械管制
      條例第１２條第４項之未經許可，持有具殺傷力之子彈罪
      並未修正，自應逕行適用現行規定，均合先敘明。
（二）核被告子○○所為，係犯修正前槍砲彈藥刀械管制條例第
      １１條第４項之未經許可持有改造手槍罪、同條例第１２
      條第４項之未經許可持有子彈罪，及刑法第３０６第１項
      無故侵入住宅罪、同法第２７７條第１項傷害罪（與被告
      庚○○共同傷害部分，詳後另論）、同法第２７１條第１
      項之殺人罪。其就無故侵入住宅部分，與被告庚○○、壬○○及陳姓少年有犯意聯絡及行為分擔；就傷害部分，與
      被告庚○○有犯意聯絡及行為分擔，均為共同正犯。被告
      無故侵入被害人住宅，自始即圖尋仇傷害、殺人，是其所
      犯無故侵入住宅罪、傷害罪及殺人罪間，有方法結果之牽
      連關係，應依刑法第５５條後段之規定，從較重之殺人罪
      處斷。又槍砲彈藥刀械等違禁物，所侵害者係社會法益，
      如持有之客體種類相同，縱令持有之客體有數個，仍為單
      純１罪，不發生想像競合犯之問題，若同時持有不同種類
      之客體，則為１行為觸犯數罪名之想像上競合犯（最高法
      院８２年度臺上字第５３０３號判決參照），準此，被告
      雖同時持有具殺傷力之子彈２顆部分，仍屬單純１罪；被
      告以１持有行為同時觸犯上開之未經許可持有改造手槍罪
      、未經許可持有子彈罪等２罪名，為想像競合犯，依刑法
      第５５條前段之規定，從１重之槍砲彈藥刀械管制條例第
      １１條第４項未經許可持有改造手槍罪論處。另意圖犯罪
      而無故持有手槍及子彈，固可認係意圖供犯罪而持有，其
      持有槍、彈與犯特定之罪之間，有方法結果之牽連關係，
      應依刑法第５５條之規定，應從１重之罪處斷。但如持有
      之初，並無犯特定之罪之意圖，而係於無故持有行為繼續
      中，因某種原因之介入，始持以犯罪，其為犯持定之罪而
      持有之行為，乃原單純持有繼續犯之１部分，不容割裂而
      另論以１意圖供犯罪而持有罪，更不得因其事後持以犯罪
      ，而追溯至其原單純持有部分，合併論以１個意圖供犯罪
      之用而持有罪，故其持有手槍與嗣後所犯特定犯罪之間，
      並無牽連關係，應分論併罰（最高法院９０年臺上字第７
      ４９８號判決、９１年臺上字第５４８４號判決參照），
      準此，本案被告開始持有槍、彈之時間距殺人之時間，約
      距１２年，且本案殺人行為乃因偶發細故而起之尋仇事件
      ，又無證據足認被告持有槍、彈之初，即具有殺人之意圖
      ，自難就此２罪論以牽連犯。故被告所犯前開未經許可持
      有改造手槍罪及殺人罪２罪間，犯意各別，行為互殊，應
      分論併罰。
（三）爰審酌被告擁槍自重，目無法紀，僅因細故與被害人爭執
      即恣意持槍尋仇，率爾對被害人胸部要害射擊致死，手段
      殘酷，危害社會治安甚鉅，對被害人之家屬造成終身無法
      彌補之傷痛、其犯罪後仍飾詞卸責，態度非佳、所犯各罪
      之動機、目的、手段及國中畢業之智識程度等一切情狀，
      分別量處如主文所示之刑，並定其應執行之刑，且就科處
      罰金部分諭知易服勞役之折算標準，以昭炯戒。
（四）扣案如附表編號１所示之改造手槍１枝，為違禁物，應依
      刑法第３８條第１項第１款規定沒收；另按物之能否沒收
      ，應以裁判時為準；本案判決時，扣案如附表編號３及編
      號４所示之彈殼２顆及彈頭２顆，分別於案發現場擊發及
      卡彈後彈頭、彈殼分離，均已無殺傷力，當不屬違禁物，
      自無庸宣告沒收；另附表編號２之土造子彈２顆，未經試
      射，則無法認定具有殺傷力，均不屬於違禁物，亦無庸宣
      告沒收，皆附此敘明。
（五）公訴意旨另以：被告子○○涉有槍砲彈藥刀械管制條例第
      １１條第４項之寄藏改造手槍罪、第１２條第４項寄藏子
      彈罪，惟查被告犯上開罪刑之時間係８０年間，而本件繫
      屬於檢方偵查之時間為９２年１２月２２日，依８５年９
      月２５日修正前槍砲彈藥刀械管制條例第１０條第３項、
      第１１條第３項及刑法第８０條第２款、第８１條前段之
      規定，均已逾１０年之追訴時效，本應依刑事訴訟法第３
      ０２條第２款之規定諭知免訴，惟因該部分與前開有罪之
      持有槍、彈部分有實質上一罪關係，爰不另為免訴之諭知
      ，附此敘明。
四、併辦意旨（９３偵字第４１３８號）另以：被告子○○自腰
    際取出槍枝抵住被害人頭部後，告訴人丙○○見狀上前阻止
    ，復遭被告子○○以上開槍枝瞄準頭部，嗣因在場多人奮力
    抵抗，告訴人始倖免於難，因認被告子○○持槍瞄準丙○○
    部分涉有刑法第２７１條第２項、第１項之殺人未遂罪嫌，
    而與起訴之侵入住宅犯行及殺人罪部分，分別具有牽連犯、
    連續犯之裁判上１罪關係等語。經查：按殺人未遂罪之成立
    ，以有戕害他人生命之故意，著手於刺殺之實行而未發生死
    亡之結果為要件，故必須參酌當時情況，並依行為人是否具
    有殺人之故意，加害時所用器具，被害人受傷多寡以及受傷
    部位是否為致命之處等行為人主觀犯罪認識及客觀犯罪事實
    ，以為綜合之判斷；訊據被告子○○供稱：伊本來是用槍指
    著李三和，拉開滑套後對他說再不出來伊就要開槍，當時槍
    內有６顆子彈，而丙○○剛好從住家後面走出來，伊就把槍
    指著丙○○叫他出來，復又比著李三和，結果李三和就過來
    搶槍等語（詳見偵卷第１６頁），被告庚○○供稱：伊一見
    到子○○拔槍，抵住李三和的頭，就被丙○○打，進而互毆
    等語（詳見本院９２年度少調字第４９６號影印卷，第４６
    頁），且證人丑○○於本院審理時證稱：丙○○從廁所出來
    後，就與庚○○互毆打架等情（詳見本院卷２，第７４頁）
    ，觀諸被告子○○當時先持槍抵住李三和頭部，槍內尚有６
    發子彈當下又無可阻擋其開槍射擊之因素，居於絕對優勢，
    若其主觀上有致告訴人丙○○於死之故意，於此近距離開槍
    取人性命當屬易事；且依上揭證人丑○○所言，告訴人丙○○甫自住處廁所內出來即衝向庚○○與之互毆，則告訴人丙○○所言：子○○原將對其開槍，僅因多人阻擋，伊方倖免
    於難云云即與之不符；且若依告訴人上開所言，何以子○○
    未在李三和等人與之扭打前或丙○○與庚○○互毆前，即先
    行開槍射擊阻擋之人？參以子○○當天意在報復李三和，與
    丙○○並無仇隙，實無殺死丙○○之動機，是被告主觀上無
    殺死丙○○之故意，客觀上亦無著手欲致丙○○於死之犯行
    ，與殺人未遂之構成要件不符，此外，又查無任何積極證據
    可資證明被告子○○犯有公訴人所指上開犯行，是檢察官移
    送併辦被告子○○刑法第２７１條第２項、第１項之殺人未
    遂罪嫌部分，既與起訴之無故侵入住宅犯行並無牽連犯之裁
    判上一罪關係，與起訴之殺人犯行亦無連續犯之裁判上１罪
    關係，即非本案之效力所及，本院自不得併為審理判決，該
    部分應退回檢察官另為適法之處理。
貳、被告庚○○、壬○○部分：
一、訊據被告庚○○、壬○○對於其等無故侵入被害人住宅一節
    均坦承不諱，被告庚○○亦坦承：在車上子○○就有講說要
    去找人理論，下車後伊看到子○○和李三和拉扯，伊就在場
    和丙○○互毆等情（詳見偵卷第１５頁），復經告訴人丙○○及證人丑○○到庭證述明確；另被告庚○○雖辯稱：伊跟
    子○○下車是要趕快阻止他云云，惟查：被告壬○○與陳姓
    少年均供稱：抵達李三和住處下車後，子○○和庚○○就一
    起衝進去等語（詳見偵卷第１３、１４頁），衡諸常情，被
    告庚○○衝入李三和屋內，若果真是為試圖阻止子○○找人
    理論，應與子○○有拉扯、勸阻動作，何以告訴人丙○○仍
    認被告庚○○為子○○之同夥而攻擊之？且於子○○亮出槍
    枝後，被告庚○○當知阻止無效，為恐滋生事端，應儘速離
    開現場，何以被告庚○○仍滯留現場而後與丙○○互毆？參
    以陳姓少年尚為被告庚○○之堂姪，當無空言誣陷之可能，
    是足認被告庚○○於車內聽聞子○○將去找人理論後，應足
    以預見可能發生衝突，造成傷害結果亦不違反其本意之不確
    定故意，而與子○○有犯意聯絡，一同下車進入屋內並與告
    訴人丙○○互毆，致丙○○受有左手食指擦傷（０．７乘０
    ．３公分）之傷害，復有大仁醫院診斷證明書１份附卷可稽
    （詳見偵卷第３７頁），事證明確，被告庚○○、壬○○之
    犯行均堪認定。
二、核被告庚○○所為，係犯刑法第３０６條第１項無故侵入住
    宅罪、同法第２７７條第１項普通傷害罪；被告壬○○所為
    ，係犯刑法第３０６條第１項無故侵入住宅罪。被告庚○○
    、壬○○就上開無故侵入住宅部分，與子○○、陳姓少年有
    犯意聯絡及行為分擔；被告庚○○與子○○就上開傷害部分
    ，有犯意聯絡及行為分擔，均為共同正犯。被告庚○○於無
    故侵入住宅時，自始即圖替子○○理論壯勢，是其與告訴人
    丙○○互毆所犯之傷害罪與上開無故侵入住宅罪間，有方法
    結果之牽連關係，應從較重之傷害罪處斷。再被告庚○○前
    因犯公共危險案件，經臺灣雲林地方法院以８９年港交簡字
    第２號判處有期徒刑５月，如易科罰金以３百元折算１日確
    定，於８９年３月２２日易科罰金執行完畢，其於５年內再
    犯本件最重本刑有期徒刑以上之罪，為累犯，應依刑法第４
    ７條之規定加重其刑。爰審酌被告庚○○、壬○○之生活狀
    況、分別為高職、國中畢業之智識程度、與被害人素不相識
    ，竟隨同子○○前往被害人家中，終致子○○釀肇本件嚴重
    事端及其等犯罪後均坦認犯行，態度尚佳等一切情狀，分別
    量處如主文所示之刑，並均諭知易科罰金之折算標準，以資
    懲儆。
三、併辦意旨（９３偵字第４１３８號）另以：被告庚○○、壬○○夥同被告子○○，基於犯意之聯絡，前往被害人李三和
    住處尋仇，就被告子○○殺害李三和部分，有殺人之犯意聯
    絡，就子○○對丙○○殺人未遂部分，有殺人未遂之犯意聯
    絡，因認被告庚○○、壬○○均分別涉有刑法第２７１條第
    １項、第２項之殺人及殺人未遂罪嫌，而與起訴之侵入住宅
    犯行部分，具有牽連犯之裁判上１罪關係等語。經查：
（一）按認定不利於被告之事實，須依積極證據，苟積極證據不
      足為不利於被告事實之認定時，即應為有利於被告之認定
      ，更不必有何有利之證據；另按事實之認定，應憑證據，
      如未能發現相當證據，或證據不足以證明，自不能以推測
      或擬制之方法，以為裁判基礎。最高法院分別著有３０年
      上字第８１６號判例、４０年台上字第８６號判例可資參
      照。而共犯之成立，除共同實施犯罪行為者外，其就他人
      之行為負共犯之責者，以有犯意聯絡為要件，若事前並未
      合謀，實施犯罪行為之際，又係出於行為者獨立之意思，
      即不負共犯之責，最高法院著有７７年度台上字第１９１
      ９號裁判意旨可資參照。
（二）訊據被告庚○○、壬○○對於與上揭犯行均堅決否認，庚○○辯稱：伊事前並不知道子○○帶槍，子○○在車上只
      有說要找人理論等語，壬○○辯稱：在車上子○○只有說
      要找人理論，沒說他有帶槍，伊沒辦法只好一起去，到那
      以後伊看到現場打起來，覺得很害怕，和陳姓少年本來要
      跑走，被丑○○拉住，後來聽到槍響就跑去隔壁巷子躲等
      語（詳見本院９２年度少調字第４９６號影印卷，第４６
      、５１頁、偵卷第１４頁）。
（三）第按，共同被告所為不利於己之供述，固得採為其他共同
      被告犯罪之證據，惟此項不利之供述，仍應調查其他必要
      之證據，以察其是否與事實相符，自難專憑此項供述，為
      其他共同被告犯罪事實之認定，最高法院９０年台上字第
      ６５１７號裁判可資參照，本件被告子○○雖於警訊中供
      稱：伊有告知庚○○等３人伊有帶槍要到李三和住處云云
      ，然查：被告子○○帶同庚○○、壬○○及陳姓少年等人
      前往李三和家中理論，事先並未告知其身上藏有槍、彈，
      被告庚○○及壬○○直至子○○進入李三和家中，並自腰
      際取出上開改造手槍及子彈，才知悉子○○帶同槍、彈前
      往等情，迭經被告庚○○、壬○○、同行之陳姓少年於警
      訊、偵查、本院審理中及本院少年法庭調查中供述明確，
      且據被告子○○於偵查及本院審理中多次供稱：庚○○等
      三人不知道伊帶槍等語，是除被告子○○於警訊中之供述
      外，並無其他證據可資證明被告庚○○等人對子○○帶槍
      一事知情，足認被告庚○○、壬○○當日不知子○○攜帶
      改造手槍及子彈前往李三和家中理論；另被告子○○亦自
      承：當天伊有穿外套，槍放右後腰際，渠等應該看不出來
      伊有帶槍等情不諱，復經證人癸○○於本院少年法庭結證
      稱：子○○當日有穿外套，伊沒注意外套內有何東西等語
      ，此亦與被告庚○○、壬○○於本院少年法庭結證情節相
      符，況事發之日為冬季，依該時節，子○○供稱其有穿著
      外套，亦符常情，顯見子○○並未主動告知被告庚○○、
      壬○○其外套內藏有手槍及子彈，且被告庚○○、壬○○
      亦無法以肉眼察知。
（四）次查，子○○係事前攜帶槍、彈，故意前往李三和住處殺
      人，已如上述，亦即被告子○○係於進入李三和家中前，
      已生殺人之犯意，若被告子○○與被告庚○○等人有殺人
      之謀議，被告子○○當告以其等攜帶槍、彈之事實，並擬
      定分工壓制的行為分擔，而據被告子○○所自承：伊在車
      上才告訴庚○○等人要去找李三和理論，並無言及殺人之
      犯罪計畫，且被告庚○○、壬○○與李三和並不相識，亦
      無仇恨一節，業據其等供述在卷，並經證人丙○○、丁○○證述屬實，是被告庚○○、壬○○並無殺害李三和之犯
      罪動機，自無在進入李三和家中前，即與子○○共同決意
      殺害李三和之犯意聯絡；且被告壬○○與子○○並無深交
      一節，業據其等供述在卷，實無為子○○干冒共同殺人罪
      責之理。
（五）另據被告庚○○供稱：伊有看到子○○拿東西，但不知道
      是什麼東西（指槍），伊看到他跟李三和在拉扯，就在場
      跟丙○○互毆，後來聽到一聲槍聲，大家就嚇一下住手，
      伊就被壓制了；伊並沒有要陪子○○去殺人、被告壬○○
      供稱：到現場以後伊看到裡面在打架，並聽到１聲（指槍
      聲），我跟陳姓少年就趕快跑（詳見偵卷第１４、１５頁
      ）等情，核與證人丑○○到庭證稱：當時時間很緊湊，子
      ○○一進門就馬上發生扭打，丙○○從廁所出來也就與庚○○互毆，無法制止，而伊就拉住兩個較年輕的（指壬○○及陳姓少年），在那之前他們並未加入鬥毆，被伊拉住
      兩人並未反抗，可能他們也害怕，就與伊靜靜的站在旁邊
      觀看，沒有加入的意思；當時兩個年輕的是最後才進來，
      伊就叫他們到泡茶桌旁，他們就過去，伊就拉著他們，後
      來槍響以後他們就跑走了、證人即到場處理之警員辛○○
      證稱：伊在到達李三和住處前有在旁邊巷口看到壬○○及
      陳姓少年（詳見本院９４年３月２８日審判筆錄）、告訴
      人丁○○陳稱：被告庚○○並沒有加入子○○與李三和的
      戰局（詳見本院９４年３月１５日審判筆錄）、告訴人丙○○陳稱：當時庚○○被伊壓制，後來警察就來了（詳見
      本院少年法庭９３年１月２９日訊問筆錄）等語相符，觀
      諸被告庚○○隨同進屋後，幾乎與子○○、李三和２人搶
      槍、扭打同時，即與丙○○發生互毆，無暇他顧，於聽到
      槍響時則因驚嚇住手遭壓制在地，而被告壬○○則任由證
      人丑○○拉在一旁，不曾以言語或肢體動作為子○○或庚○○助勢，反於槍響後即驚慌失措，與陳姓少年向外逃跑
      ，從而子○○開槍射殺李三和一節，應係被告庚○○、壬○○所始料未及，其等與子○○應無共謀殺人之犯意聯絡
      甚明。參以被告庚○○、壬○○隨子○○進入屋內後，所
      發生子○○持槍以迄開槍等情，係在極為倉促之時間內發
      生，此為告訴人丙○○所自承（詳見本院少年法庭９３年
      １月２９日訊問筆錄），是被告庚○○雖隨同子○○前往
      李三和住處理論，然其後事發倉促，顯已逸脫其與子○○
      共同傷害之犯意聯絡範圍，而被告壬○○聽聞槍擊聲後即
      迅速向外逃跑，足見其已在最短時間內，離開現場以應變
      ，亦難苛責其等未出手制止，並以此推論其等有何共同殺
      人之未必故意。又檢察官並未提出其他足資證明被告庚○○、壬○○與子○○確有共同殺人犯意聯絡之積極證據，
      而使本庭達到毫無合理懷疑之有罪確信程度，從而本庭尚
      難逕以庚○○、壬○○與子○○共同無故侵入李三和住宅
      ，遽而推論其等與子○○就殺人部分亦有犯意之聯絡。從
      而庚○○、壬○○辯稱：不知子○○持槍要殺人等語，即
      屬可採。
（六）綜上所述，檢察官移送併辦被告庚○○、壬○○刑法第２
      ７１條第１項、第２項之共同殺人及共同殺人未遂罪嫌部
      分，與起訴之無故侵入住宅犯行並無牽連犯之裁判上１罪
      關係，即非本案之效力所及，本院自不得併為審理判決，
      該部分應退回檢察官另為適法之處理。
據上論斷，應依刑事訴訟法第２９９條第１項前段，修正前槍砲
彈藥刀械管制條例第１１條第４項、第１２條第４項，刑法第１
１條、第２條第１項但書、第２８條、第２７１條第１項、第３
０６條第１項、第２７７條第１項、第５５條、第５１條第５款
、第４７條、第４１條第１項前段、第４２條第３項、第３８條
第１項第１款，罰金罰鍰提高標準條例第１條前段、第２條，現
行法規所定貨幣單位折算新台幣條例第２條，判決如主文。
本案經檢察官柯文綾到庭執行職務
中　　華　　民　　國　９４　　年　　５　　月　　９　　日
                  刑事第２庭
                      審判長法  官  夏  金  郎
                            法  官  盧  鳳  田
                            法  官  陳  俞  婷
上列正本證明與原本無異。
如不服本判決，應於判決送達後10日內向本院提出上訴狀（應附
繕本）。告訴人或被害人如對於本判決不服者，應具備理由請求
檢察官上訴，其上訴期間之計算係以檢察官收受判決正本之日期
為準。
中　　華　　民　　國　９４　　年　　５　　月　　９　　日
                            書記官  蕭  琪  男
附錄法條：
修正前槍砲彈藥刀械管制條例第１１條第４項
未經許可，持有、寄藏或意圖販賣而陳列第１項所列槍砲者，處
１年以上７年以下有期徒刑，併科新臺幣７百萬元以下罰金。
槍砲彈藥刀械管制條例第１２條第４項
未經許可，持有、寄藏或意圖販賣而陳列子彈者，處５年以下有
期徒刑，併科新臺幣３百萬元以下罰金。
中華民國刑法第２７１條第１項
殺人者，處死刑、無期徒刑或１０年以上有期徒刑。
中華民國刑法第２７７條第１項
傷害人之身體或健康者，處３年以下有期徒刑、拘役或１千元以
下罰金。
中華民國刑法第３０６條第１項
無故侵入他人住宅、建築物或附連圍繞之土地或船艦者，處１年
以下有期徒刑、拘役或３百元以下罰金。
附表：
１．仿ＳＩＧ　ＳＡＵＥＲ廠半自動手槍改造之金屬玩具手槍１
    支（槍枝管制編號0000000000號）。
２．直徑９ＭＭ金屬彈頭之土造子彈２顆。（原扣案４顆，其中
    ２顆經試射消耗）。
３．直徑９ＭＭ金屬彈頭之土造子彈彈頭２顆。
４．直徑９ＭＭ金屬彈頭之土造子彈彈殼２顆。
